【裁判字號】    95,訴,466
【裁判日期】    951228
【裁判案由】    違反槍砲彈藥刀械管制條例
【裁判全文】
臺灣雲林地方法院刑事判決               95年度訴字第466號
公  訴  人  臺灣雲林地方法院檢察署檢察官
被      告  丙○○
                    （另案在臺灣雲林第二監獄執行中）
指定辯護人  鐘為盛律師
上列被告因違反槍砲彈藥刀械管制條例案件，經檢察官提起公訴
（95年度偵字第2951號），本院判決如下：
    主  文
丙○○未經許可，寄藏可發射子彈具有殺傷力之改造及土造霰彈
槍，處有期徒刑參年陸月，併科罰金新臺幣陸拾萬元，罰金如易
服勞役，以罰金總額與陸個月之日數比例折算。扣案改造霰彈槍
壹枝（槍枝管制編號：0000000000號）、土造霰彈槍壹枝（槍枝
管制編號0000000000號）、金屬彈匣壹個及制式霰彈參顆沒收之
。
    事  實
一、丙○○於民國（下同）94年6 月14日，在雲林縣斗六市鎮○
    里鎮○路172 號5 樓居處，明知其友人即不詳姓名、年籍，
    綽號為「小余」之成年男子所持有可發射子彈具有殺傷力之
    改造霰彈槍1 枝（槍枝管制編號：0000000000號）、土造霰
    彈槍1 枝（槍枝管制編號0000000000號）及配屬之金屬彈匣
    1 個等2 枝槍枝暨制式霰彈4 顆等物，均係槍砲彈藥刀械管
    制條例所禁止持有、寄藏之物，竟基於寄藏槍彈之犯意，未
    經主管機關之許可，受「小余」之維修請託，允為保管「小
    余」交付之上揭槍彈，並將之放置在其上揭居處內，而寄藏
    之。嗣於94年6 月15日晚上10時10分許，為警在上址查獲，
    並扣得上揭槍彈（制式霰彈4 顆因鑑定業已試射1 顆，餘3
    顆）及砂輪機1 台、電動鑽孔機2 台、桌式老虎鉗2 台、鉗
    子7 支、挫刀7 支、電動鑽孔機鑽頭16支、砧板2 塊、砂輪
    片4 片、長鐵尺1 支、鐵鎚2 支、螺絲起子1 組、砂紙3 片
    、工字鋸1 支等機具。
二、案經雲林縣警察局斗六分局報告臺灣雲林地方法院檢察署檢
    察官偵查起訴。
    理  由
一、關於證據能力方面：公訴人提出之證據，均經當事人於審判
    程序同意作為證據，而就被告以外之人於審判外之言詞或書
    面陳述部分，本院依刑事訴訟法第159 條之5 審酌該等言詞
    陳述或書面陳述作成時之情況，認均得為證據。
二、辯護意旨首認被告於本件之犯罪事實，係與其於臺灣桃園地
    方法院94年度訴字第1027號刑事判決所認定之犯罪事實，有
    連續犯之裁判上一罪關係，認應為免訴判決等語。按連續犯
    之成立，除主觀上須基於一個概括之犯意外，客觀上須先後
    數行為，逐次實施而具連續性，侵害數個同性質之法益，而
    犯構成犯罪要件相同之同一罪名；又所謂概括犯意，必須其
    多次犯罪行為自始均在一個預定犯罪計劃以內，出於主觀上
    始終同一犯意之進行，若中途另有新犯意發生，縱所犯為同
    一罪名，究非連續其初發的意思，即不能成立連續犯，最高
    法院86年台上字第3295號、70年台上字第6296號、68年台上
    字第3056號判例要旨可資參照。次按寄藏與持有，均係將物
    置於自己實力支配之下，僅寄藏必先有他人之持有行為，而
    後始為之受寄代藏而已，故寄藏之受人委託代為保管，其保
    管之本身，亦屬持有，不過，此之持有係受寄之當然結果。
    又槍砲彈藥刀械管制條例第7 條第4 項，第11條第2 項（現
    已移列為第12條第4 項）係將「持有」與「寄藏」為分別之
    處罰規定，則單純之「持有」，固不包括「寄藏」，但「寄
    藏」之受人委託代為保管，其保管之本身所為之「持有」，
    既係「寄藏」之當然結果，法律上自宜僅就「寄藏」行為為
    包括之評價，不應另就「持有」予以論罪，亦有最高法院74
    年台上字第3400號判例可資參照。查本件被告寄藏槍彈時間
    為94年6 月14日迄至15日為警查獲，寄藏物品為改造霰彈槍
    、土造霰彈槍（含金屬彈匣）及制式霰彈等物，且係受他人
    維修請託而為寄藏等情，另被告於臺灣桃園地方法院94年度
    訴字第1027號刑事判決之犯罪事實中，則係於82年間某日起
    ，由某成年男子交付而「持有」制式霰彈及土造金屬槍管，
    嗣於93年10月21日為警查獲一情，核此二部分之犯罪事實之
    時間自最初時起已差距達12年，如自前一犯罪事實為警查獲
    後迄被告於本件之寄藏時止，亦已近8 個月；再二者一為「
    持有」，一為「寄藏」，又持有之物品中，僅有制式霰彈相
    同，餘則各異，顯然其二者之犯罪型態有別，構成要件不同
    ，揆諸前揭說明，已難認合於連續犯之要件，此於卷附臺灣
    桃園地方法院上揭刑事判決亦為同一見解。故辯護意旨就此
    所辯，應有誤會，先予敘明。
三、認定犯罪事實所憑之證據及理由：
  (一)扣案之改造霰彈槍1 枝（槍枝管制編號：0000000000號）、
    土造霰彈槍1 枝（槍枝管制編號0000000000號）及配屬之金
    屬彈匣1 個等2 枝槍枝暨制式霰彈4 顆等物，係由雲林縣警
    察局斗六分局警員甲○○、乙○○等人於94年6 月15日晚上
    10時10分許，持本院核發之94年度聲搜字第303 號搜索票，
    至斗六市鎮○里鎮○路172 號5 樓執行搜索是查獲之物，該
    處為單一房間之公寓，查扣之槍枝部分係在進門旁之黑色手
    提袋內起獲，房間及廁所地面則散布砂輪機、電動鑽孔機、
    桌式老虎鉗、鉗子、挫刀、電動鑽孔機鑽頭、砧板、砂輪片
    、長鐵尺、鐵鎚、螺絲起子、砂紙、工字鋸等機具一情，為
    證人甲○○、乙○○於本院審判中證述甚明，並有本院搜索
    票影本、雲林縣警察局斗六分局搜索扣押筆錄、扣押物品收
    據、扣押物品目錄表、現場及查獲物品照片17張附卷可稽，
    並有砂輪機1 台、電動鑽孔機2 台、桌式老虎鉗2 台、鉗子
    7 支、挫刀7 支、電動鑽孔機鑽頭16支、砧板2 塊、砂輪片
    4 片、長鐵尺1 支、鐵鎚2 支、螺絲起子1 組、砂紙3 片、
    工字鋸1 支等機具扣案可佐。又扣案之改造霰彈槍1 枝、土
    造霰彈槍1 枝及制式霰彈4 顆等物，經送內政部警政署刑事
    警察局鑑定結果，認該改造霰彈槍1 枝係由仿霰彈槍製造之
    玩具霰彈槍去除槍管內阻鐵而成之改造霰彈槍，機械性能良
    好，可擊發適用子彈，認具殺傷力；另土造霰彈槍1 枝係由
    木質槍托加裝具擊發機構之槍身及土造金屬槍管而成之土造
    霰彈槍，機械性能良好，可擊發12GAUGE 制式霰彈，認具殺
    傷力；而制式霰彈4 顆，經試射1 顆，認均係12GAUGE 制式
    霰彈，均具殺傷等情，有扣案之上揭槍彈可佐，並有內政部
    警政署刑事警察局94年7 月8 日刑鑑字第0940096423號槍彈
    鑑定書1 份在卷可稽。
  (二)被告對上揭查獲情節及鑑定結果並無爭執，惟其於本院審判
    中辯稱：「案發當天我人不在家，小余用電話告訴我說有道
    具槍要維修，我叫他放在樓下就好，我回家後打開一看，馬
    上叫他來拿走，我在等，結果二小時後警察就來了。應該是
    小余還有另外一個人栽贓給我的。因為他們曾經要我幫他們
    維修他們的槍，我說道具的槍可以，但他們在用的改造槍枝
    我不願意幫他們維修。那次後三、四天這件事情就發生了。
    後來我有配合偵查組要抓小余，但他從我出事後就不見了」
    等語。辯護意旨則略以：被告事後發現「小余」交付之物係
    改造之槍械後，即告知「小余」取回，並放置門邊而未理會
    ，自始即無持有或寄藏之意，又被告不肯為「小余」維修該
    查獲之槍械後，何以立即有警方前來搜索，且係由非轄區之
    林內分駐所員警前來，顯然被告遭人構陷，益可認被告無持
    有該批槍彈之意等語。
  (三)惟查，被告於94年6 月16日警詢中供稱：「編號(1)制式雙管
    散彈獵槍一支(2)土造單管散彈獵槍一支(6)制式散彈槍子彈4
    發，這三項物品是在94年6 月14日晚上19時許，有一名男子
    綽號叫『小余』拿來我現住處所拜託我修理的，(4)長槍彈匣
    二個也是『小余』拿來的。其餘大部分都是我所有，其中有
    少許是我向其他人所借用的。……我不知道（「小余」之年
    籍資料。都是他打電話給我但未顯示號碼。……「小余」知
    道我會修理玩具槍，所以他才會將這四項物品拿給我修理。
    ……我會將槍枝內之零件強化。……因為我尚未幫他修理，
    所以沒有得到任何報酬。」等語。嗣於同日移送檢察官訊問
    時供稱：「（對於警方移送你涉嫌槍砲彈藥刀械管制條例之
    犯罪事實，是否承認？）承認。……沒有（賣槍），只有替
    客人維修。……沒有（改槍），那是維修，且都是零件較多
    。……（扣案之物是否都從你那邊查扣？）是的，但散彈槍
    是別人在14日拿來給我維修的，我在15日打開一看我就沒有
    再動它了。」等語。其已就為警查獲之改造霰彈槍1 枝、土
    造霰彈槍1 枝（含金屬彈匣1 個）、制式霰彈4 顆等物，係
    於查獲前1 日即94年6 月14日晚上7 時許，由綽號「小余」
    之男子交付伊維修保管，伊曾開啟觀看一情供述明確，且於
    檢察官訊問中表明承認犯罪事實。則被告既因受託維修而受
    收該批槍彈，事後復坦承犯罪，其於主觀上當已知其所收受
    之槍彈性質或狀態為何，否則如何維修或強化零件！另被告
    所謂「修理」或「維修」云云，不必然涉及槍械之機械性能
    部分，如外部零件之整修、機械性能之保養、槍枝外型之修
    改等等，均與槍枝之機械性能無關，是難以「小余」送交之
    改造及土造霰彈槍機械性能良好，即謂無「修理」或「維修
    」可能！況被告未曾表明其欲「維修」或「修理」扣案槍彈
    之內容為何，徵之被告供述：「我會將槍枝內之零件強化」
    一語，並有扣案之眾多機具可佐，益可認為辯護意旨所稱被
    告無維修該批槍械意願，亦無持有或寄藏之意云云，應不可
    採，其係受託維修保管而為寄藏甚明。
  (四)被告雖辯稱：「案發當天我人不在家，小余用電話告訴我說
    有道具槍要維修，我叫他放在樓下就好，我回家後打開一看
    ，馬上叫他來拿走，我在等，結果二小時後警察就來了……
    」云云。但查，被告於警詢中即供稱：「（綽號叫「小余」
    年籍資料為何？如何聯絡？）我不知道。都是他打電話給我
    但未顯示號碼。」等語，則被告既不知「小余」之聯絡方式
    ，如何通知「小余」取回槍彈？其所辯曾通知「小余」取回
    槍彈云云，顯然不實。又被告於警詢中係稱：「……是在94
    年6 月14日晚上19時許，有一名男子綽號叫「小余」拿來我
    現住處所拜託我修理的，……」等語；嗣於檢察官訊問中亦
    稱：「……散彈槍是別人在14日拿來給我維修的」等語，迄
    於本院審判中方稱其當時不在家，待自樓下取至家中開啟後
    ，才知為改造及土造槍枝云云，則其是否確未親收「小余」
    交付之槍彈，頗有可疑！衡於一般經驗法則，扣案之槍彈既
    具有殺傷力，且數量及槍枝型態並非短小易藏，「小余」豈
    有可能將之任意放置於被告居處之樓下，而令被告於隔日再
    行取至樓上之理！再被告非無前科之人，且前於93年間已因
    違反槍砲彈藥刀械管制條例案件為警查獲，有臺灣高等法院
    被告前案紀錄表在卷可參，其何有可能毫無警覺，任由他人
    將送交維修之槍械置於居處樓下隔夜後取出，而對收取之槍
    彈毫無所悉！又被告既能於不知如何與「小余」連絡之情形
    下，收取該批槍彈，顯然其與「小余」間應有相當之默契，
    對該批槍彈之性能更應知悉，始會應允「維修」，方符常情
    。故被告所辯上情，不合常理，亦與其行止有違，均不能採
    信。
  (五)至於被告及辯護意旨所指因被告拒絕維修該批槍彈，即經非
    轄區之林內分駐所員警前來搜索，顯然遭人構陷等語。查被
    告並非拒絕維修，亦未如所辯有通知「小余」取回槍彈一情
    ，已如上述。又司法警察追查犯罪，跨區辦案，本時有所聞
    ，況本件執行搜索之林內分駐所，係屬斗六分局轄下，而斗
    六市與林內鄉係相鄰之市鄉，二地交流往來本即頻繁，另據
    證人甲○○於本院審判中證稱：係得悉被告有改造槍械之專
    長及施用毒品之行為，方向本院申請搜索票執行搜索等語，
    核與常情並無違背之處。再者，被告所指遭人構陷云云，為
    憑空指述，並無實據，況被告係於知情下收受「小余」交付
    之該批槍彈，為其維修，更無所謂遭人構陷之虞！末查本院
    之搜索票係於94年6 月14日核發，搜索票上記載之有效期限
    為94年6 月14日15時起至同年6 月18日18時止，有該搜索票
    影本可參，顯然司法警察申請本件搜索票之時間早在被告收
    受「小余」交付之該批槍彈之前，如「小余」意在構陷，理
    應確認被告收取槍彈後，再行報警，較為妥當，惟非如此，
    益可認被告所稱應不可採。
  (六)綜查上揭證據，堪認被告於警詢及偵查中之任意性自白，應
    為真實，且核與證據相符，故被告所為寄藏具有殺傷力之改
    造及土造霰彈槍、制式霰彈之犯行明確，足以認定。
四、論罪科刑之理由：
  (一)按行為後法律有變更者，適用行為時之法律。但行為後之法
    律有利於行為人者，適用最有利於行為人之法律，刑法第2
    條第1 項定有明文。次按被告行為後之刑法部分條文業於94
    年2 月2 日，經總統以華總一義字第09400014901 號令修正
    公布，並自95年7 月1 日施行，其中刑法第42條修正前後之
    新舊法部分，被告於行為時之刑法第42條第2 項規定：「易
    服勞役以1 元以上3 元以下折算1 日。但勞役期限不得逾6
    個月」，而依刪除前之罰金罰鍰提高標準條例第2 條前段規
    定（95年5 月17日總統華總一義字第09500069791 號令修正
    公布刪除，並自95年7 月1 日施行），係就其原定數額提高
    為100 倍折算1 日，即最高應以銀元300 元折算1 日，如換
    算為新臺幣後，應以新臺幣900 元折算1 日（依現行法規所
    定貨幣單位折算新臺幣條例第2 條之規定，銀元以新臺幣元
    之3 倍折算之），且至多僅能折算6 個月即180 日【折算之
    算式為900 元×180 日＝162000元，即罰金如超出該數額者
    ，易服勞役均以6 個月比例折算】。嗣修正後之刑法第42條
    第3 項則規定：「易服勞役以新臺幣1,000 元、2,000 元或
    3,000 元折算1 日。但勞役期限不得逾1 年」，依此折算標
    準折算易服勞役6 個月即180 日，罰金刑最低為新臺幣18萬
    元，最高為新臺幣54萬元，如所科罰金刑逾新臺幣54萬元，
    則縱以新臺幣3,000 元之最高度折算1 日，其易服勞役期間
    亦已逾6 個月。查被告所科之罰金刑數額，經比較修正前後
    之上揭新舊法律，以其行為時即修正前之舊法較有利於行為
    人，故應依刑法第2 條第1 項前段規定，適用修正前刑法第
    42條第2 項、第3 項規定，定其折算標準。
  (二)再按「行為後刑法條文經修正，惟無有利、不利情形（如刑
    法第15條、第30條之文字修正，第55條但書、第59條實務見
    解之明文化、第26條未遂犯減輕其刑之規定移列為第25條等
    ），應適用裁判時法」，最高法院95年11月7 日第21次刑事
    庭會議決議在案。被告行為時之刑法第55條規定：「一行為
    而觸犯數罪名，或犯一罪而其方法或結果之行為犯他罪名者
    ，從一重處斷」，經修正為：「一行為而觸犯數罪名者，從
    一重處斷。但不得科以較輕罪名所定最輕本刑以下之刑」。
    就想像競合犯增列但書之科刑限制，為法理之明文化，非屬
    法律之變更，尚不生新舊法比較適用之問題（最高法院95年
    第8 次刑事庭會議決議五之(二)參照），應依一般法律適用原
    則，逕適用裁判時即修正後之刑法第55條之規定。
  (三)核被告丙○○所為，係犯槍砲彈藥刀械管制條例第8 條第4
    項之未經許可，寄藏可發射子彈具有殺傷力之改造及土造霰
    彈槍罪、槍砲彈藥刀械管制條例第12條第4 項之未經許可，
    寄藏子彈罪。
  (四)被告以一行為觸犯上揭2 罪名，為想像競合犯，依刑法第55
    條前段之規定，應從較重之槍砲彈藥刀械管制條例第8 條第
    4 項之未經許可，寄藏可發射子彈具有殺傷力之改造及土造
    霰彈槍罪處斷。
  (五)爰審酌被告寄藏之彈槍數量及動機，其犯後之推諉態度，另
    其應訊態度尚稱良好，初於警、偵訊時復曾坦承犯行，又其
    原為聯結車駕駛，因酒駕肇事而遭吊銷駕駛執照，其已離婚
    並育有1 子，現由親人扶養，被告為獨自生活等情，量處如
    主文所示之刑，並就罰金部分諭知如易服勞役，以罰金總額
    與陸個月之日數比例折算。
  (六)扣案具有殺傷力之改造霰彈槍1 枝（槍枝管制編號：000000
    0000號）、土造霰彈槍1 枝（槍枝管制編號0000000000號
    ）、金屬彈匣1 個及制式霰彈3 顆（原有4 顆因鑑定業已試
    射1 顆，餘3 顆），均屬違禁物，應依刑法第38條第1 項第
    1 款規定，宣告沒收之。另扣案之砂輪機1 台、電動鑽孔機
    2 台、桌式老虎鉗2 台、鉗子7 支、挫刀7 支、電動鑽孔機
    鑽頭16支、砧板2 塊、砂輪片4 片、長鐵尺1 支、鐵鎚2支
    、螺絲起子1 組、砂紙3 片、工字鋸1 支等機具，非違禁物
    ，亦非供被告寄藏槍彈犯罪所用或犯罪預備之物，起訴意旨
    聲請宣告沒收等語，容屬無據，附此敘明。
五、公訴意旨另以被告寄藏該金屬彈匣1 個，係犯槍砲彈藥刀械
    管制條例第13條第4 項之寄藏槍枝主要組成零件罪等語。惟
    查被告於同時寄藏之金屬彈匣1 個，雖屬槍枝之主要組成零
    件，但該金屬彈匣可順利裝入該土造霰彈槍之彈匣槽內，尺
    寸符合，業經本院當庭勘驗屬實，並載於筆錄可稽，顯然該
    金屬彈匣係配屬於土造霰彈槍使用，為該土造霰彈槍之組件
    甚明。按具有殺傷力之槍枝當然含有各主要組成零件，故槍
    砲彈藥刀械管制條例第8 條第4 項之罪之行為客體，即已包
    括槍枝之主要組成零件在內，至於同條例第13條之罪所指之
    「主要組成零件」，則應單指完整槍枝以外之零件而言，此
    觀86年11月24日增訂公布之該條文立法理由略以：「依本條
    例現行規定，必須各式槍砲、彈藥具有殺傷力者，始構成處
    罰要件，如僅屬各式槍砲、彈藥之主要組成零件，則欠缺處
    罰明文。為防制不法份子利用化整為零方式分批製造、販賣
    、運輸、持有或意圖販賣而陳列槍砲、彈藥之主要組成零件
    ，規避查覺及處罰，再伺機加裝組合，擁以自重為非作歹，
    爰參考新加坡國立法例增列處罰規定，期能彌補法律適用之
    漏洞，確保社會治安」等語即明。是以，被告寄藏該金屬彈
    匣部分，自不應再論其寄藏槍枝之主要組成零件罪，公訴意
    旨就此另認被告係犯槍砲彈藥刀械管制條例第13條第4 項之
    罪等語，實屬誤會，而檢察官認此與前揭有罪部分有想像競
    合犯之裁判上一罪關係，爰不另為無罪之諭知。又起訴意旨
    認被告係寄藏金屬彈匣2 個，惟其中1 個金屬彈匣欠缺上彈
    板，有上揭槍彈鑑定書可稽，顯無彈匣之功能，惟公訴人於
    本院審判中已當庭減縮此一部分，本院自無庸再予審酌，均
    併敘明。
六、適用之法律：
  (一)刑事訴訟法第299 條第1 項前段。
  (二)槍砲彈藥刀械管制條例第8 條第4 項、槍砲彈藥刀械管制條
    例第12條第4 項。
  (三)95年7 月1 日修正施行後之刑法第11條前段、第2 條第1 項
    前段、第55條、第38條第1 項第1 款；修正施行前之刑法第
    42條第2 項、第3 項。
  (四)95年7月1日公布刪除前之罰金罰鍰提高標準條例第2條。
本案經檢察官朱健福到庭執行職務
中    華    民    國    95    年    12    月    28    日
            刑事第六庭  審判長法  官  吳基華
                              法  官  林俊良
                              法  官  蔡世芳
以上正本證明與原本無異。
如不服本判決，應於判決送達後10日內，向本院提出上訴狀。（
須附繕本）
                              書記官  蕭應欽
中    華    民    國    95    年    12    月    28    日
附錄本案論罪科刑條文：
槍砲彈藥刀械管制條例第8條第4項
未經許可，持有、寄藏或意圖販賣而陳列第 1 項所列槍枝者，處
 3 年以上10年以下有期徒刑，併科新臺幣700 萬元以下罰金。
槍砲彈藥刀械管制條例第12條第4項
未經許可，持有、寄藏或意圖販賣而陳列子彈者，處 5 年以下有
期徒刑，併科新台幣 300 萬元以下罰金。


司法院資訊處製作；財團法人民間司法改革基金會備份。
